臺灣新竹地方法院刑事判決　　　　　 100年度交簡上字第66號
上　訴　人　臺灣新竹地方法院檢察署檢察官
被　　　告　趙家儀
上列上訴人因被告公共危險案件，不服本院民國100 年5 月25日
100 年度竹北簡字第321 號第一審刑事簡易判決（聲請簡易判決
處刑案號：100 年度偵字第143 號），提起上訴，本院管轄之第
二審合議庭判決如下︰
    主  文
上訴駁回。
    事  實
一、趙家儀明知酒後駕車將導致其注意能力減低、反應能力變慢
    ，在此時仍駕車行駛於道路上，隨時將有致他人於死、傷之
    危險，竟仍於民國99年12月10日下午1 時至2 時間，在新竹
    縣竹北市○○路○ 段288 號5 樓之租屋處內食用含酒精之薑
    母鴨湯後，已達不能安全駕駛動力交通工具之程度，於同日
    下午3 時許，自上開租屋處無照騎乘車牌號碼BVG-835 號重
    型機車欲前往新竹市○道○路○ 段上班地點，惟趙家儀騎乘
    機車上路不久後，行經新竹縣竹北市○○○街與六家一路交
    岔路口時，因酒後意識模糊，注意力、反應力及操控能力均
    明顯降低情形下，於同日下午3 時30分許不慎自行摔倒而肇
    事。經警、消據報於同日下午3 時53分前往現場處理，並將
    趙家儀送往馬偕紀念醫院新竹分院診治，由該院於同日下午
    6 時19分對趙家儀抽血檢測，測得其血液酒精濃度值為
    86.3MG/DL ，換算其呼氣酒精濃度為每公升0.4315毫克（往
    前推算至初始騎車時呼氣酒精濃度高達每公升0.6071毫克）
    ，始悉上情。
二、案經新竹縣政府警察局竹北分局報告臺灣新竹地方法院檢察
    署檢察官偵查後聲請簡易判決處刑。
    理  由
一、按被告以外之人於審判外之言詞或書面陳述，除法律有規定
    者外，不得作為證據；又被告以外之人於審判外之陳述，雖
    不符合同法第159 條之1 至第159 條之4 之規定，但經當事
    人於審判程序同意作為證據，法院審酌該言詞陳述或書面陳
    述作成時之情況，認為適當者，亦得為證據。當事人、代理
    人或辯護人於法院調查證據時，知有第159 條第1 項不得為
    證據之情形，而未於言詞辯論終結前聲明異議者，視為有前
    項之同意，刑事訴訟法第159 條第1 項及第159 條之5 分別
    定有明文。經查，本判決下列所引用之被告以外之人於審判
    外之陳述，屬傳聞證據部分，檢察官、被告於本院審理時均
    表示沒有意見，且於言詞辯論終結前亦未聲明異議。本院審
    酌上開證據資料製作時之情況，尚無違法不當及證明力明顯
    過低之瑕疵，亦認為以之作為證據應屬適當，故揆諸前開規
    定，爰依刑事訴訟法第159 條之5 規定，認前揭證據資料均
    有證據能力。
二、認定犯罪事實所憑證據及認定之理由：
  (一)訊據被告趙家儀對於上開犯罪事實，於警詢、偵訊、本院審
    理時均坦承不諱，核與證人曾耀興於警詢、檢察事務官詢問
    時所為之證述（見偵卷第11、26-27 頁）相符，並有新竹縣
    政府警察局竹北分局道路交通事故當事人酒精測定紀錄表、
    道路交通事故現場圖、調查報告表(一)(二)、現場照片、新竹縣
    警察局舉發違反道路交通管理事件通知單（見偵卷第8 、12
    -19 頁）在卷可稽，被告任意性之自白核與事實相符，堪以
    採信。
  (二)參以動力交通工具駕駛人，其酒後呼氣酒精濃度逾0.55MG/L
    者，肇事率為一般正常人之10倍，即足認已達無法安全駕駛
    之程度，業經法務部召開「研商訂定刑法第185 條之3 服用
    毒品、麻醉藥品、酒類或其他相類之物，不能安全駕駛交通
    動力工具認定標準會議」認定在案（法務部88年5 月18日（
    88）法檢字第001669號函參照）。依上開偵卷附新竹縣政府
    警察局道路交通事故當事人酒精測定紀錄表可知，被告血液
    酒精濃度達86.3MG/DL （換算成呼氣酒精濃度達每公升0.43
    15毫克），又被告自騎乘機車肇事至酒測之時間相距達2 小
    時49分，依人體內酒精含量之代謝率計算，被告於騎乘機車
    時呼氣酒精濃度為每公升0.6071毫克（計算式：0.43MG/L＋
    0.0628MG/L2.82hr＝0.6071MG/L），揆諸上開說明，堪認
    被告飲酒後，顯已達不能安全駕駛之程度。
  (三)綜上所述，本案事證已臻明確，被告酒醉駕車而犯公共危險
    罪行，堪予認定，應依法論科。
三、核被告所為，係犯刑法第185 條之3 之服用酒類，不能安全
    駕駛動力交通工具而駕駛罪。原審認被告犯罪事證明確，併
    審酌被告於酒後騎乘機車行駛於道路上，其酒後呼氣酒精濃
    度推算至其初始騎乘機車時約達每公升0.6071毫克，其行為
    顯罔顧用路人之安全，所為並不足為取，爰依刑事訴訟法第
    449 條第1 項前段、第3 項、第454 條第2 項，刑法第185
    條之3 、第42條第3 項前段，刑法施行法第1 條之1 第1 項
    之規定，判處被告罰金新臺幣（下同）4 萬元，如易服勞役
    ，以1 千元折算1 日，認事用法均無違誤，所量刑度亦稱妥
    適，應予維持。
四、公訴人上訴意旨雖略謂：按刑罰之量定，固屬法院自由裁量
    之職權行使，惟刑事審判之量刑，在於實現刑罰權之分配的
    正義，故法院對科刑判決之被告量刑，應符合罪刑相當原則
    ，使罰當其罪，以契合人民之法律感情，此所以刑法第57條
    明定科刑時應審酌一切情狀，尤應注意該條所列各款情形，
    以為科刑輕重之標準。依現行道路交通管理處罰條例第92條
    第4 項授權訂定之違反道路交通管理事件統一裁罰基準表，
    駕駛機器腳踏車而違反道路交通管理處罰條例第35條第1 項
    第1 款，呼氣酒精濃度逾每公升0.55毫克者，若於期限內繳
    納罰鍰，裁罰金額4 萬5 千元，依原審判決認定之犯罪事實
    ，被告初始騎乘機車時呼氣酒精濃度高達每公升0.6071毫克
    ，是立法者既已明文授權主管機關規定行政罰鍰之下限為4
    萬5 千元，迺原審判決判處罰金4 萬元，尚不足前揭裁罰基
    準表之下限；更何況被告於偵查中始終否認犯行，其犯後態
    度甚差，足見原審量刑顯有輕重失衡，而違行政罰法第26條
    第1 項及道路交通管理處罰條例第35條第8 項規範之意旨。
    為此提起上訴，請撤銷原判決，另諭知罰金6 萬元以上之刑
    度等語。惟查：
  (一)按量刑之輕重，係事實審法院得依職權自由裁量之事項，法
    官行使此項裁量權，自得依據個案情節，參酌刑法第57條所
    定各款犯罪情狀之規定，於法定刑度內量處被告罪刑；除有
    逾越該罪法定刑或法定要件，或未能符合法規範體系及目的
    ，或未遵守一般經驗及論理法則，或顯然逾越裁量，或濫用
    裁量等違法情事之外，自不得任意指摘其量刑違法（最高法
    院80年台非字第473 號、75年台上字第7033號、72年台上字
    第6696號、72年台上字第3647號判例參照）。刑法第185 條
    之3 服用酒類，不能安全駕駛動力交通工具而駕駛罪之法定
    本刑為1 年以下有期徒刑、拘役或15萬元以下罰金，而原審
    就被告本次犯行，已審酌被告酒後騎乘機車行駛於道路上，
    其酒後呼氣酒精濃度推算至其初始騎乘機車時約達每公升0.
    6071毫克，其行為顯罔顧用路人之安全，所為並不足為取等
    情狀，足認其量刑已以行為人之責任為基礎，並斟酌刑法第
    57條各款所列情狀，包含其於偵查中應訊之犯後態度，在法
    定刑度內科刑，並未低於法定刑度，或濫用其權限，即不得
    任意指為違法或不當。
  (二)又違反道路交通管理事件統一裁罰標準及處理細則固經大法
    官會議以釋字第511 號解釋認為，此屬法律授權主管機關就
    裁罰事宜所訂定之裁量基準，其罰鍰之額度並未逾越法律明
    定得裁罰之上限等原因非法所不許而認並未違憲，惟該解釋
    亦表示「行為人對主管機關之裁罰不服，法院就其聲明異議
    案件，如認原裁決有違法或不當之情事，縱行為人有未依指
    定到案日期或委託他人到案者，仍得為變更處罰之裁判，乃
    屬當然」，即對主管機關之裁決有不服者得向交通法庭聲明
    異議，法院仍得依法為適當之裁量，故此裁罰基準對個案並
    無最終之強制拘束力，更無拘束法院就個案情況加以審酌之
    效力，對於刑事案件亦然，法院豈可能漠視個案具體情狀、
    不遵守刑法第57條之規定，而以該裁罰標準作為案件量刑之
    依據？況刑罰與行政罰不同，各為侵害他人法益與違反行政
    法義務之處罰手段，兩者之處罰性質、目的、作用及法律效
    果均相異，本無孰輕孰重可言。上訴人仍執前詞提起上訴，
    非有理由。
  (三)綜上所述，原審判決並無違誤，檢察官上訴意旨指摘原審判
    決量刑過輕，為無理由，應予駁回。
據上論斷，應依刑事訴訟法第455 條之1 第3 項、第368 條，判
決如主文。
本案經檢察官趙佳儀到庭執行職務。
中    華    民    國    100    年    11    月    9    日
                  刑事第二庭審判長法  官    賴淑敏
                                  法  官    楊數盈
                                  法  官    毛松廷
以上正本證明與原本無異。
不得上訴。
中    華    民    國   100    年    11    月    9     日
                                  書記官     蕭惠婷
附錄本案論罪科刑法條：
中華民國刑法第185條之3
服用毒品、麻醉藥品、酒類或其他相類之物，不能安全駕駛動力
交通工具而駕駛者，處1 年以下有期徒刑、拘役或科或併科15萬
元以下罰金。